臺灣高等法院刑事判決　　　　　　　　　　　　　九十一年度上易字第二八六三號
　　上　訴　人　臺灣臺北地方法院檢察署檢察官
　　被　　　告　甲○○　男三十.
右上訴人因被告毒品危害防制條例案件，不服臺灣臺北地方法院九十一年度易字第四
九八號，中華民國九十一年九月九日第一審判決（起訴案號：臺灣臺北地方法院檢察
署九十年度毒偵字第三０八二號），提起上訴，本院判決如左：
    主  文
上訴駁回。
    理  由
一、公訴意旨略以：被告甲○○於民國九十年十一月十七日下午十一時十五分許，持
    有第二級毒品安非他命一包（淨重○點六公克），搭乘盧勇正駕駛其所有車牌號
    碼ＡＤＪ─○九九號重型機車，行經臺北市萬華區中興橋機車引道為警攔檢查獲
    ，並自上開機車腳踏板內扣得上開毒品安非他命一包，因認被告甲○○涉犯毒品
    危害防制條例第十一條第二項之持有第二級毒品罪嫌等語。
二、公訴人認被告甲○○涉犯右揭犯行，無非以被告不否認經警自其所有重型機車腳
    踏板內查獲第二級毒品安非他命一包之事實，雖辯稱：盧勇正要伊順路載他，要
    求由彼騎機車，彼上車時有彎身一下，扣案毒品為盧勇正所有云云。然上開辯解
    與盧勇正否認持有、施用毒品之情節不相符合，則被告既承認扣案毒品自其所有
    重型機車查獲，縱然非其所有，亦無解於其持有之罪嫌，並有臺北市政府警察局
    保安警察大隊第二中隊出具之毒品初步鑑驗報告單乙紙在卷可稽，及第二級毒品
    安非他命一包扣案可資佐證，為其論據。訊據被告則堅決否認上揭犯行，辯稱：
    扣案之安非他命並非其所有，當天下班後在路上遇到盧勇正，盧勇正請伊順道載
    他去臺北，並堅持要騎機車，盧勇正坐上機車時有彎下腰，其未注意盧某做什麼
    ，在橋上被警臨檢時，盧勇正好像有點緊張，其在警訊時坦承扣案安非他命為其
    所有，係怕被打才自己編造毒品來源等語。
三、按犯罪事實應依證據認定，無證據不得推定其犯罪事實；又不能證明被告犯罪者
    ，應諭知無罪之判決，刑事訴訟法第一百五十四條、第三百零一條第一項分別定
    有明文。次按被告之自白，不得作為有罪判決之唯一證據，仍應調查其他必要之
    證據，以察其是否與事實相符，刑事訴訟法第一百五十六條第二項亦有明文。第
    按認定不利於被告之事實須依積極證據，苟積極證據不足為不利於被告事實之認
    定時，即應為有利於被告之認定（最高法院三十年台上字第八一六號判例參照）
    。又事實之認定，應憑證據，如未能發現相當證據，或證據不足以證明，自不能
    以推測或擬制之方法，以為裁判基礎（最高法院四十年台上八六號判例參照）；
    又認定犯罪事實所憑之證據，雖不以直接證據為限，間接證據亦包括在內；然而
    無論直接或間接證據，其為訴訟上之證明，須於通常一般之人均不致有所懷疑，
    而得確信其為真實之程度者，始得據為有罪之認定（最高法院七十六年台上字第
    四九八六號判例參照）。
四、經查：
  (一)證人盧勇正固於警訊及原審審理時陳稱：扣案之安非他命非其所有，其亦不知係
    何人所有，案發當天在臺北縣三重市忠孝橋附近遇到甲○○，請甲○○載伊回臺
    北市○○○路住處，甲○○說他沒有駕照，到臺北要過橋，會有臨檢，伊有駕照
    ，就讓伊騎云云，惟被告甲○○及證人盧勇正於九十年十一月十七日下午十一時
    十五分許，在臺北市萬華區中興橋機車引道為警查獲時，係由證人盧勇正駕駛被
    告所有之上開機車，其後搭載被告，此情為被告及證人盧勇正所是認。又扣案第
    二級毒品安非他命係在上開機車腳踏墊下面左側邊緣經警查獲，該腳踏墊不需工
    具徒手即可掀起乙節，復經證人即查獲之警員李吉雄於原審調查時到庭結證屬實
    ，是證人盧勇正乃駕駛上開機車為警當場查獲之人，且扣案安非他命所在機車腳
    踏墊下方之位置，又在其唾手可得之處，其犯罪嫌疑應屬最為重大，則其與被告
    間顯然處於利害相對之地位，是其所陳上情是否屬實，即非無疑。
  (二)又被告於八十六年七月三十一日即取得重型機車駕駛執照，有效期間迄九十三年
    五月四日，此經原審當庭核對駕駛執照原本無誤，並有該重型機車駕駛執照影本
    一紙在卷可憑（見原審卷第五八頁），是右揭案發之時，被告非無駕駛執照，從
    而證人盧勇正稱甲○○表示沒有駕照，到臺北要過橋，會有臨檢，伊有駕照，就
    讓伊騎等語，顯然可疑。且縱使被告係向證人盧勇正誆稱無駕駛執照，而要求證
    人盧勇正駕駛機車，然被告既已明知過橋會有臨檢，焉有仍將安非他命藏置在機
    車腳踏墊下，而待通過橋樑時，任警盤檢，以自招刑責之理。是證人盧勇正所陳
    上情，顯與常理不符。況證人李吉雄於原審調查時到庭結證稱：當天係盤查盧勇
  正，盧勇正否認有施用毒品前科，其當場以電腦查詢發現盧勇正有前科，請盧勇
    正打開機車置物箱檢查，當時盧勇正神情很緊張等語（見原審簡字第九三八號卷
    第十七頁至十八頁），與被告辯稱經警查獲時盧勇正好像有點緊張等語相符，是
    倘證人盧勇正無非法情事，何需否認前科？又何必神情緊張？參諸上情，證人盧
    勇正所證各情既有諸多疑點，自難遽採。
  (三)再者，被告於警訊時雖坦承扣案第二級毒品安非他命為其所有，惟其嗣於偵查及
    原審審理時已否認其事，且其經警查獲當日採集尿液送驗結果亦呈安非他命類陰
    性反應，有臺灣尖端先進生技醫藥股份有限公司濫用藥物檢驗中心濫用藥物檢驗
    報告一件存卷足佐（見偵查卷第四一頁），而依前所論述，扣案之毒品究否為被
    告所有已有可疑，是既無積極證據足資證明被告明知扣案之第二級毒品安非他命
    藏置在其機車腳踏墊下方，而為其所持有，尚難單憑其警訊之自白，且在無其他
    旁證足佐警訊供述與事實相符之情形下，逕以被告所供述之情節與證人盧勇正所
    證述者不一致，即推論扣案第二級毒品安非他命係被告所持有，遽繩其持有第二
    級毒品之罪責。
五、綜上所述，公訴人所舉之證據既不足以證明被告有持有本件之第二級毒品犯行，
    本院調查全部證據後，亦查無證據足認被告有公訴人所指之首揭犯行，此外，復
    查無其他積極事證足認被告有何持有第二級毒品犯行，揆諸前揭判例意旨及說明
    ，被告犯罪尚屬不能證明，原審為被告無罪之諭知，於法並無不合。公訴人上訴
    意旨仍執陳詞，以被告在警訊中之自白，猶指被告犯罪，非有理由，上訴應予駁
    回。
據上論斷，應依刑事訴訟法第三百六十八條，判決如主文。
本案經檢察官王安明到庭執行職務
中      華      民      國    九十一    年     十二     月     十二     日
                              台灣高等法院刑事第七庭
                                  審判長法  官  吳  啟  民
                                        法  官  林  瑞  斌
                                        法  官  蘇  隆  惠
右正本證明與原本無異。
不得上訴。
                                        書記官  周  素  秋
中      華      民      國     九十一   年     十二     月     十三     日
